【裁判字號】    97,交上訴,52
【裁判日期】    980518
【裁判案由】    公共危險等
【裁判全文】
臺灣高等法院高雄分院刑事判決        97年度交上訴字第52號
    上  訴  人  臺灣屏東地方法院檢察署檢察官
    上  訴  人
    即  被  告  甲○○
    選任辯護人  陳清朗  律師
上列上訴人因被告公共危險等案件，不服臺灣屏東地方法院95年
度交訴字第103 號中華民國97年4 月22日第一審判決（起訴案號
：臺灣屏東地方法院檢察署95年度偵字第1245號），提起上訴，
本院判決如下：
    主  文
上訴駁回。
    事  實
一、甲○○係亙泰交通股份有限公司僱用之司機，平時負責駕駛
    營業貨運曳引車，為從事駕駛業務之人，於民國95年1 月1
    日，駕駛車牌號碼315-GP號營業曳引車，後方聯結號牌9N-4
    6 號箱式貨櫃拖車，沿台九線從台東往楓港方向行駛，於同
    日17時40分許，途經屏東縣獅子鄉○○段（台九線457 公里
    處）時，因該路段適逢元旦節日，車多擁擠，行車速度緩慢
    ，適有同向併行之林妏姍騎乘車號OEL-052 號重機車欲從該
    曳引車及拖車旁邊超車前進，但因林妏姍所騎乘之重機車，
    重心突然失去平衡，致該重機車往甲○○之曳引車及拖車處
    傾倒，甲○○因而閃避不及，導致所駕駛之曳引車之拖車右
    後輪因而輾過林妏姍之胸、腹部，造成林妏姍之骨盆開放性
    骨折合併出血、胸腹部重挫傷合併大量出血，經騎乘在林妏
    姍前面之友人乙○○發覺後，乙○○即打電話叫救護車將林
    妏姍送醫救治，仍傷重不治。甲○○於事故發生後，明知其
    所駕駛之聯結車輾過林妏姍身體，致林妏姍受傷後，雖曾下
    車查看，並知悉林妏姍業已經車禍倒地受傷，並昏迷不醒，
    竟未履行必要之救護義務及報警處理，而隨即驅車離去現場
    逃逸，嗣經目擊者丙○○及丁○○記下車號通知警方而循線
    查獲上情。
二、案經屏東縣警察局枋寮分局報告及檢察官簽分台灣屏東地方
    法院檢察署檢察官偵查起訴。
    理  由
甲、程序方面：
一、按被告以外之人於偵查中向檢察官所為之陳述，除顯有不可
    信之情況者外，得為證據，刑事訴訟法第159 條之1 第2項
    亦有明文，而該條之立法理由係認被告以外之人（包括證人
    、鑑定人、告訴人、被害人及共同被告等）之陳述如在法官
    面前為之，因其任意陳述之信用性係在已受確定保障之情況
    下所為，自得作為證據。本件證人乙○○於偵查中在檢察官
    前所為陳述，已經依法具結，另被告復未曾提及檢察官在偵
    查時有何不法取供致證人證詞顯不可信之情事，是其於偵查
    中之證述，自得採為本件證據。
二、次按刑事訴訟法第159 條之4 規定：「除前三條之情形外，
    下列文書亦得為證據：一除顯有不可信之情況外，公務員職
    務上製作之紀錄文書、證明文書。二除顯有不可信之情況外
    ，從事業務之人於業務上或通常業務過程所須製作之紀錄文
    書、證明文書。三除前二款之情形外，其他於可信之特別情
    況下所製作之文書」，本件道路交通事故現場圖、道路交通
    事故調查報告表(一)、(二)，均係交通警察人員處理本件交通事
    故時職務上所製作之紀錄文書，而臺灣屏東地方法院檢察署
    法醫驗斷書、臺灣屏東地方法院檢察署相驗屍體證明書，均
    係檢察官職務上製作之證明文書，且均查無顯不可信之情況
    ，是以，上開文書依刑事訴訟法第159 條之4 第1 款規定，
    自均具有證據能力。
三、再按鑑定人由審判長、受命法官或檢察官就下列之人選任1
    人或數人充之：一就鑑定事項有特別知識經驗者。二經政府
    機關委任有鑑定職務者；鑑定之經過及其結果，應命鑑定人
    以言詞或書面報告；法院或檢察官得囑託醫院、學校或其他
    相當之機關、團體為鑑定，或審查他人之鑑定，並準用刑事
    訴訟法第203 條至第206 條之1 規定，刑事訴訟法第198 條
    、第206 條第1 項、第208 條第1 項分別定有明文。本件法
    務部法醫研究所法醫所（96）醫文字第0961101774號法醫文
    書審查鑑定書及法務部法醫研究所法醫理字第0970000355號
    函，均係由原審法院依法囑託鑑定，依上開規定，自均具證
    據能力。
四、又按被告以外之人（包括證人、鑑定人、告訴人、被害人及
    共同被告等）於審判外之言詞或書面陳述，除法律有規定外
    ，不得作為證據。故本件證人乙○○、丙○○、丁○○於警
    詢中所為之陳述，均為審判外之陳述，應無證據能力。
乙、實體方面：
壹、有罪部分：
一、訊據上訴人即被告甲○○固坦承駕駛上開曳引車行經屏東縣
    獅子鄉○○段（台九線457 公里處）時，見有被害人林妏姍
    騎乘重機車倒地受傷，其雖曾下車查看，惟並未停留於現場
    照護被害人，隨即駕車離去等情不諱，惟矢口否認有何肇事
    逃逸之犯意，辯稱：伊所駕駛之曳引車並未輾壓過被害人林
    妏姍，所以伊認為不關伊的事，才駕車離開等語；而辯護人
    為被告辯護，亦據此認被告未輾過被害人並無肇事逃逸之犯
    意等語。
二、經查：
  (一)被害人於前開時間、地點因交通事故受傷後，因骨盆開放性
    骨折合併出血、胸腹部重挫傷合併大量出血而死亡乙節，業
    經臺灣屏東地方法院檢察署檢察官督同法醫師相驗無訛，並
    製有相驗屍體證明書、驗斷書及勘驗筆錄等在卷可稽。
  (二)被告所駕駛之貨運曳引車行經上開地點時，因同向併行之林
    妏姍騎乘車號OEL-052 號重機車欲從該曳引車及拖車旁邊超
    車前進，但因林妏姍重心突然失去平衡，而導致該重機車往
    被告甲○○之曳引車及拖車處傾倒，致該曳引車之拖車右後
    輪因而輾過林妏姍等情，業據目擊證人丙○○於原審到庭證
    稱：「那時候車速不快，就看到二台機車騎乘在我們前面，
    騎乘一段時間，她們要超越大車，後面那台機車要超越的時
    候，後面那台車就倒下了，我就看到大卡車壓過那個後面的
    機車騎士。我就是看到機車倒下來，然後大卡車就壓過機車
    騎士，我當時不敢看，但是那機車騎士已經躺在大卡車底下
    ，就是看到機車倒下去，就剛好大卡車後輪壓過去，有壓過
    被害人，但當時我不敢看，所以不明確壓到什麼部位，我當
    時嚇到了，當時大卡車跟我們的車子都在行駛當中。」等語
    （見原審卷第54頁），及目擊證人丁○○於原審時結證稱：
    「當時有看到二部機車，後面那台機車突然就倒下倒在大卡
    車後輪的前方，接下來大卡車就壓過被害人。」、「當時路
    況不好，機車就有斜偏打滑就往大卡車下方倒下。但是機車
    和大卡車沒有碰到。」等語（見原審卷第56頁）。參以原審
    委請法務部法醫研究所就被害人所受傷勢之成因為何一事所
    為之鑑定研判結果：「一本案‧‧車禍後死者發現有嚴重骨
    盆多部分離性、複雜性骨折，並於送醫時底院前已死亡，現
    場似存活哀叫1 分鐘，研判於機車壓傷無法造成如此複雜性
    骨折之結果，死者並於短時間內因出血性休克死亡等，支持
    有遭無載貨之拖車碾壓之可能性。二依屍體之多個型態傷支
    持在下腹、鼠蹊、骨盆區有無載貨之空曳引車輪碾壓之證據
    。」，及鑑定人之研判意見：「(二)本件未解剖，依林妏姍有
    著衣物，故實際胎紋長、寬應比對現場勘驗證據測量方能精
    確比對，但依法醫型態傷研判，支持死者腹部傷勢為胎紋印
    傷之型態傷；(三)由法醫所（96）醫文字第0961101774號鑑定
    書鑑定經過：項四、(四)記載有橫向之輾壓並形成環狀（前後
    輾壓受力）帶狀輾壓痕。其帶狀仍可因受力不均衡而呈部分
    受輾壓之傷勢。」此有法務部法醫研究所法醫所（96）醫文
    字第0961101774號法醫文書審查鑑定書及法務部法醫研究所
    法醫理字第0970000355號函在卷可稽，足見被告所駕駛之貨
    運曳引車確有輾壓過被害人無誤，被告抗辯伊所駕駛之曳引
    車並未輾壓過被害人等語，即與上開事證不符，應不足採。
  (三)至於被告所駕駛之上開貨櫃拖車之空車重量如何？與被害人
    所受傷勢究竟有何影響？如經查明上開貨櫃拖車之空車重量
    ，是否足以推翻上開法務部法醫研究所之認定？因而本院向
    上開貨櫃拖車之所有人宏捷速配通有限公司函查結果，均未
    獲函覆；且本案因被害人已死亡，兩車是否有接觸，跡證不
    足，狀況不明，故台灣省高屏澎區車輛行車事故鑑定委員會
    對本件車禍不便遽以鑑定，有該委員會97年11月7 日高屏澎
    鑑字第0976002763號函1 份在本院卷第89頁足憑，因而國立
    交通大學亦以本件未經台灣省車輛行車事故覆議委員會鑑定
    ，不符合本校受囑託鑑定條件，而不受理本案之鑑定，有國
    立交通大學98年4 月13日交大管運字第0981003496號函1 份
    在本院卷第123 頁可考，因此，上開法務部法醫研究之認定
    本院自無從加以推翻。
  (四)按刑法第185 條之4 之駕駛動力交通工具肇事致人死傷而逃
    逸罪之立法目的，乃為維護交通，增進行車安全，促使當事
    人於事故發生時，能對被害人即時救護，減少死傷，以保護
    他人權益並維護社會秩序。且其立法精神在於交通事故一旦
    發生，而有發生人員傷亡之情況下，不論是撞人或被撞，或
    是因其他事故而造成死傷，只要是在駕駛動力交通工具過程
    內所發生者，參與這整個事故過程的當事人皆應協助防止死
    傷之擴大，蓋如駕駛人於事故發生後，隨即駕車逃離現場，
    不僅使肇事責任認定困難，更可能使受傷之人喪失生命或求
    償無門。是該罪之成立只以行為人有駕駛動力交通工具肇事
    ，致人死傷而逃逸之事實為已足，至行為人之肇事有否過失
    ，則非所問。最高法院96年度台上字第6831號判決可資參照
    。本件被告雖然就本件車禍並無過失（見後述無罪部分），
    惟其所駕駛之營業貨運曳引車既然有輾壓過被害人，則依上
    開說明，被告仍然負有協助防止死傷之擴大之義務，況且被
    告亦於原審準備程序時自承其於車禍發生後曾下車查看，並
    問乙○○，當時受傷的被害人有沒有怎樣等語（見原審卷第
    11頁），足見被告知悉系爭車禍事故之發生甚明，故被告於
    知悉車禍發生後，並未停留於現場照護被害人，隨即駕車離
    去，顯然違反救護義務，應構成肇事逃逸罪。被告辯稱：伊
    認為車禍不關伊的事，才駕車離開等語，及辯護人為被告辯
    稱：被告既然對於本件車禍之發生無過失，則當然亦不構成
    肇事逃逸等語，應不可採。
三、查被告行為後，刑法業經修正，並於94年2 月2 日公布，於
    95年7 月1 日施行。依修正後刑法第2 條第1 項規定，本件
    應比較新舊法，茲將比較新舊法之情形分述如下：被告於犯
    罪時之刑法第41條第1 項前段規定：「犯最重本刑為5 年以
    下有期徒刑以下之刑之罪，而受6 個月以下有期徒刑或拘役
    之宣告，因身體、教育、職業、家庭之關係或其他正當事由
    ，執行顯有困難者，得以銀元1 元以上3 元以下折算1 日，
    易科罰金」，又被告行為時之易科罰金折算標準，修正前罰
    金罰鍰提高標準條例第2 條（現已刪除）規定，就其原定數
    額提高為1 百倍折算1 日，則本件被告行為時之易科罰金折
    算標準，應以銀元300 元折算1 日，經折算為新臺幣後，應
    以新臺幣900 元折算為1 日。惟修正後之刑法第41條第1 項
    前段則規定：「犯最重本刑為5 年以下有期徒刑以下之刑之
    罪，而受6 個月以下有期徒刑或拘役之宣告者，得以新臺幣
    1,000 元、2,000 元或3,000 元折算1 日，易科罰金」，均
    較新臺幣900 元折算1 日為高。是比較修正前、後之易科罰
    金折算標準，以修正前之規定，較有利於被告。應依刑法第
    2 條第1 項前段，適用修正前刑法第41條第1 項前段及罰金
    罰鍰提高標準條例第2 條（刪除前）規定，定其易科罰金之
    折算標準。
四、核被告甲○○所為，係犯刑法第185 條之4 之駕駛動力交通
    工具肇事，致人受傷而逃逸罪。
五、原判決就被告甲○○訴被駕駛動力交通工具肇事，致人受傷
    而逃逸罪部分，以被告罪證明確，因予適用刑法第2 條第1
    項前段、第185 條之4 、第41條第1 項前段（修正前）、罰
    金罰鍰提高標準條例第2 條（刪除前）、中華民國罪犯減刑
    條例第2 條第1 項第3 款、第7 條之規定，並審酌被告於肇
    事致被害人受傷倒地昏迷後，雖曾下車查看，惟竟在救護車
    到達前，即置被害人於不顧，不顧被害人是否有其他應立即
    施予救護之必要，即逕自駕車逃離現場，罔顧被害人之安危
    ，且於犯後矢口否認犯行，犯後態度不佳等一切情狀，量處
    有期徒刑1 年，並依中華民國罪犯減刑條例之規定減其宣告
    刑二分之一為有期徒刑6 月，且諭知如易科罰金之折算標準
    。其認事用法核無違誤，所處之刑亦屬適當。被告上訴意旨
    ，仍執前詞，否認有肇事逃逸犯行，指摘原判決該部分不當
    ，為無理由，應予駁回。
貳、無罪部分：
一、公訴意旨略以：被告甲○○係亙泰交通股份有限公司僱用之
    司機，平時負責駕駛營業貨運曳引車，為從事駕駛業務之人
    ，其於民國95年1 月1 日，駕駛車牌號碼315-GP號營業曳引
    車（後方聯結號牌9N-46 號箱式貨櫃拖車），沿台九線從台
    東往楓港方向行駛，於同日17時40分許，途經屏東縣獅子鄉
    ○○段（台九線457 公里處），本應隨時注意兩車併行之間
    隔，並隨時採取必要之安全措施，而依當時天候晴、光線為
    日間自然光線、道路型態為直路、路面狀態無缺陷、無障礙
    物且視距良好等情形，並無不能注意之情事，竟疏於注意及
    此，未遵行上開規定，將同向併行之林妏姍所騎乘車號OEL-
    052 號重機車擠到該路段之護欄處，造成林妏姍之機車重心
    失去平衡，機車往甲○○之貨車處傾倒，甲○○閃避不及，
    所駕駛之拖車右後輪因而輾過林妏姍之胸、腹部，造成林妏
    姍之骨盆開放性骨折合併出血、胸腹部重挫傷合併大量出血
    ，經林妏姍之友人乙○○打電話叫救護車將林妏姍送醫救治
    ，仍傷重不治。因認被告涉有刑法第276 條第2 項業務過失
    致死罪嫌等語。
二、按犯罪事實應依證據認定之，無證據不得認定犯罪事實；次
    按不能證明被告犯罪者，應諭知無罪之判決，刑事訴訟法第
    154條第2項、第301條第1項分別定有明文。又事實之認定，
    應憑證據，如未能發現相當證據，或證據不足以證明，自不
    能以推測或擬制之方法，為裁判基礎；且認定不利於被告之
    事實須依積極證據，苟積極證據不足為不利於被告事實之認
    定時，即應為有利於被告之認定；另認定犯罪事實所憑之證
    據，雖不以直接證據為限，間接證據亦包括在內，然而無論
    直接證據或間接證據，其為訴訟上之證明，須於通常一般之
    人均不致有所懷疑，而得確信其為真實之程度者，始得據為
    有罪之認定，倘其證明尚未達到此一程度，而有合理之懷疑
    存在而無從使事實審法院得有罪之確信時，即應由法院為諭
    知被告無罪之判決（最高法院40年台上字第86號、30年台上
    字第816 號、76年台上字第4986號分別著有判例參照）。
三、公訴人認被告涉有業務過失致死之罪嫌，無非係以證人乙○○、丙○○、丁○○之證述及道路交通事故現場圖、道路交
    通事故調查報告表(一)、(二)、臺灣屏東地方法院檢察署法醫驗
    斷書、臺灣屏東地方法院檢察署相驗屍體證明書等為論據。
四、訊據被告堅決否認有業務過失致死之犯行，辯稱：伊未與死
    者所騎乘之重機車發生擦撞等語。
五、本件應審究者，乃被告與被害人行車方向係屬同向，被告於
    駕駛汽車時，是否有未保持安全間隔之過失，而導致被害人
    行車空間受到擠壓，造成被害人之機車重心失去平衡，機車
    往被告之貨車處傾倒？茲敘述如下：
  (一)按汽車駕駛人雖可信賴其他參與交通之對方亦能遵守交通規
    則，同時為必要之注意，謹慎採取適當之行動，而對於不可
    知之對方違規行為並無預防之義務，然因對於違規行為所導
    致之危險，若屬已可預見，且依法律、契約、習慣、法理及
    日常生活經驗等，在不超越社會相當性之範圍應有注意之義
    務者，自仍有以一定之行為避免結果發生之義務。因此，關
    於他人之違規事實已極明顯，同時有充足之時間可採取適當
    之措施以避免發生交通事故之結果時，即不得以信賴他方定
    能遵守交通規則為由，以免除自己之責任。又汽車駕駛人對
    於防止危險發生之相關交通法令之規定，業已遵守，並盡相
    當之注意義務，以防止危險發生，始可信賴他人亦能遵守交
    通規則並盡同等注意義務。若因此而發生交通事故，方得以
    信賴原則為由免除過失責任，最高法院分別著有74年台上字
    第4219號、84年台上字第5360號判例可資參照。
  (二)本案因被害人已死亡，兩車是否有接觸，跡證不足，狀況不
    明，故台灣省高屏澎區車輛行車事故鑑定委員會對本件車禍
    不便遽以鑑定，有該委員會97年11月7 日高屏澎鑑字第0976
    002763號函1 份在本院卷第89頁足憑，因而國立交通大學亦
    以本件未經台灣省車輛行車事故覆議委員會鑑定，不符合本
    校受囑託鑑定條件，而不受理本案之鑑定，有國立交通大學
    98年4 月13日交大管運字第0981003496號函1 份在本院卷第
    123 頁可考，故本件事故，有關鑑定機關既不願鑑定肇事責
    任，自應由本院綜合卷內資料加以認定。
  (三)依卷附道路交通事故現場圖所示（分別見95年度相字第4 號
    相驗卷第15頁），被害人所騎乘之重機車，於事故發生後，
    係倒地於路面邊線，靠近車道防護欄的位置，足見被告於車
    禍發生前，係行駛於台九線從台東往楓港方向之外側車道。
    又參以目擊證人丙○○於原審時所證述：「那時候車速不快
    ，就看到二台機車騎乘在我們前面，騎乘一段時間，她們要
    超越大車，後面那台機車要超越的時候，後面那台車就倒下
    了，我就看到大卡車壓過那個後面的機車騎士。我就是看到
    機車倒下來，然後大卡車就壓過機車騎士」等語（見原審卷
    第54頁），及目擊證人丁○○於原審時所證述：「當時有看
    到二部機車，後面那台機車突然就倒下倒在大卡車後輪的前
    方，接下來大卡車就壓過被害人。」、「（機車和大卡車有
    無碰撞？）我沒有看到大卡車有碰到機車。」、「（你有無
    看到林妏姍的機車滑倒之前，是否都是一直行駛大卡車旁邊
    ？）是的。時間多久我不知道，但是被害人超越我們的車子
    之後，就一直跟大卡車併行。」、「（被害人超車後到倒地
    之間，你們是走走停停，還是一路緩慢行駛？）一路緩慢行
    駛。」、「被害人超車之後到倒地之間，你有看到前面大卡
    車有偏右行駛的情形？）沒有。都是直行的。」等語（見原
    審卷第56頁至第58頁），且肇事地點是直路，並非彎道路段
    ，亦有卷附道路交通事故現場圖可憑，並非如告訴代理人所
    述肇事地點前後均為彎道，被告所駕駛之營業貨運曳引車有
    向外偏移行駛之情形等情，可知被害人於車禍發生前，係欲
    自同向外車道超越被告所駕駛之營業貨運曳引車，且在被害
    人與被告兩車併行的過程中，被告所駕駛之營業貨運曳引車
    均一直直行，並未有向外車道偏移行駛之情形，故足見被告
    並無公訴人所指述：被告未注意兩車併行間距，將同向併行
    之被害人所騎乘之重機車擠到該路段之護欄處之違規情形。
    況且被害人欲超越在前行駛之被告，被害人本身自應先注意
    其與被告間之併行間隔，又依證人乙○○於原審時結證稱：
    當時我騎乘機車在白線上，旁邊是泥土，被告的車頭沒有超
    過白線，‧‧我們2 部機車是沿路超車，案發地點是直路等
    語（見原審卷第51頁背面至第52頁），可見被告當時係正常
    直行，並未有向右偏移行駛之情形，被告信賴被害人會遵守
    應注意兩車併行間隔之交通安全規則，故本件自難僅苛責駛
    被告單方面應負注意併行間隔之注意義務。
  (四)被害人所騎之DEL-052 號重機車，經本院函請高雄市政府警
    察局刑警大隊鑑識中心派員採樣該機車左側後輪上方車身位
    置之痕跡後，送請內政部警政署刑事警察局鑑驗該痕跡是否
    為輪胎痕跡？但經採樣後，該局則以本案未同時送驗比對標
    準品，與該局受理原則不符，且因本案發生時間為95年1 月
    1 日，採證時間為97年8 月18日，期間涉案曳引車輛並未妥
    善保管，且由當事人領回，又該疑似曳引車已買賣轉移，為
    免鑑定結果可能干擾案情研判，本案本局未便受理鑑驗云云
    ，有高雄市政府警察局97年9 月19日高市警鑑字第09700562
    75號函及所附內政部警政署刑事警察局函各1 份在本院卷第
    69頁至第71頁可稽，故無法確認被害人所騎之DEL-052 號重
    機車左側後輪上方車身位置之痕跡，是否為被告所駕駛之曳
    引車之輪胎痕跡。
  (五)然本件被告所駕駛之營業貨運曳引車，亦未與被害人所騎乘
    之重機車發生任何擦撞，亦據目擊證人丙○○、丁○○證述
    明確，且被告於案發當時並未將車輛往右側路面靠而擠壓被
    害人等騎機車人士之路面空間，從而，自難認被告有何應注
    意能注意而不注意之過失責任可言。
  (六)綜上所述，足見被告上開所辯，尚可採信。是被告就本件車
    禍事故並無過失責任，應堪認定。揆諸上開法條規定及判例
    意旨，本件既不能證明被告犯業務過失致死罪，自應就此部
    分諭知被告為無罪之判決。
六、原判決關於被告被訴業務過失致死罪部分，以不能證明被告
    該部分犯罪，而諭知被告該部分無罪之判決，經核並無違誤
    。檢察官循被害人家屬具狀請求上訴，以：(一)本件車禍地點
    台九線457 公里處，乃一沿山壁修築之蜿蜒道路，而在車禍
    事故發生地點（即被害人機車倒地處）前方不遠則是左彎之
    路面，因此當被告於行經該左彎處時，必須先往右側路面靠
    始能依其車道左彎，否則就會逆向侵入對向車道。而綜合證
    人丙○○與丁○○之證述，被害人騎乘機車倒地前，乃是行
    駛在被告所駕駛之前開車輛旁邊有一段時間，準此，當被告
    欲左彎而將車輛往右側路面靠時，被害人騎機車之路面空間
    自然會受到前開廂式貨櫃拖車之擠壓，而因前開道路並無快
    慢車道之分，且無限制機車不得行駛，是以被告自應注意在
    其車側有無機車與之併行前進，而採取謹慎之駕駛行為，然
    被告於左彎前，竟未注意有被害人以及與被害人同行之友人
    乙○○騎乘機車行駛在其右側車身旁，即貿然將車輛往右側
    路面靠以利其左彎，致乙○○因此需將機車緊靠路邊護欄停
    止，而行駛在乙○○後方之被害人則因受被告車輛之擠壓於
    閃躲時因重心不穩而人車倒地，遭被告所駕駛之前開車輛輾
    斃，故被告之駕駛行為顯有過失。原審判決謂：‧‧，且在
    被害人與被告兩車併行的過程中，被告所駕駛之營業貨運曳
    引車「均一直直行，並未有向外車道偏移行駛之情形」等語
    ，顯未慮及上揭肇事路段是蜿蜒之山區道路與被告行經肇事
    地點時係要左彎此一事實。(二)本件被害人是騎車機車在上開
    道路與被告之車輛併行前進時，人車倒地而遭被告所駕駛之
    前開車輛輾斃，並非被害人以較快於被告之速度往前超車之
    過程中發生事故，而因肇事地點路段並無快慢車道之分，且
    無限制機車不得行駛，復無禁止機車不得與他種車輛併行之
    規定，故被害人與被告併行前進之駕車行為並未有何道路交
    通安全規則之違反，則縱然被害人與被告併行之過程中有義
    務注意兩車併行之間隔，然此項注意義務亦同時存在於被告
    ，因此當被告左彎前，倘未注意被害人騎乘機車與之併行前
    進，而貿然進行左彎之動作，以致壓縮被害人行進之路面空
    間，其自有前開注意之違反，故原審認為被告有交通信賴原
    則之適用，恐有誤會等為由，指摘原判決不當云云。然查：
    (一)本件車禍地點台九線457 公里處，並非山壁修築之蜿蜒道
    路，是直路，而在車禍事故發生地點（即被害人機車倒地處
    ）前方不遠雖是左彎之路面，但肇事地點則是直路，且距離
    前一面彎道亦有一段距離，此有卷附道路交通事故現場圖及
    照片在卷足憑，檢察官上訴指摘原判決該部分不當，不足為
    採。(二)案發當時因適逢元旦，車輛壅塞，被告行車速度緩慢
    ，乙○○及被害人先後所騎乘之重機車，均原在被告之曳引
    車之後，均欲超車，且乙○○已超車成功，騎乘在後之被害
    人於超車時發生此事故而跌倒在地，果如被告案發當時將車
    輛往右側路面靠而擠壓被害人等騎機車人士之路面空間，為
    何騎在被害人前面之乙○○能順利安全地超車？因此公訴人
    認為「當被告於行經該左彎處時，必須先往右側路面靠始能
    依其車道左彎，否則就會逆向侵入對向車道」、「當被告左
    彎前，倘未注意被害人騎乘機車與之併行前進，而貿然進行
    左彎之動作，以致壓縮被害人行進之路面空間，其自有前開
    注意之違反」之論斷，均嫌速斷。是檢察官上訴，為無理由
    ，應予駁回。
據上論斷，應依刑事訴訟法第368條，判決如主文。
本案經檢察官陳建年到庭執行職務。
中    華    民    國    98    年    5     月    18    日
                  刑事第二庭    審判長法  官  林正雄
                                      法  官  陳啟造
                                      法  官  黃壽燕
以上正本證明與原本無異。
被告對於業務過失致死罪部分不得上訴，其餘如不服本判決，應
於判決送達後10日內向本院提出上訴狀，其未敘述理由者並應於
提出上訴狀後10日內向本院補提理由書（應附繕本）。
中    華    民    國    98    年    5     月    18    日
                                      書記官  梁雅華
附錄本判決論罪科刑法條：
中華民國刑法第185條之4
（肇事遺棄罪）
  駕駛動力交通工具肇事，致人死傷而逃逸者，處 6 月以上 5
  年以下有期徒刑。


司法院資訊處製作；財團法人民間司法改革基金會備份。
